【裁判字號】    92,交聲,601
【裁判日期】    920430
【裁判案由】    交管條例聲異
【裁判全文】
臺灣板橋地方法院交通事件裁定                    九十二年度交聲字第六０一號
    原處分機關  交通部公路總局臺北區監理所
    異  議  人
    即受處分人  甲○○
右列異議人因違反道路交通管理處罰條例案件，對於交通部公路總局臺北區監理所於
九十二年二月十一日以北監自裁字第駕裁四０─ＺＡ0000000號所為之裁決處
分（原舉發案號：內政部警政署道公路警察局九十一年二月二十八日公警局交字第Ｚ
Ａ0000000號）不服，聲明異議，本院裁定如左：
    主  文
原處分撤銷。
甲○○不罰。
    理  由
一、原處分機關係以異議人即受處分人甲○○於民國九十一年一月十日下午三時四十
    分許，駕駛車號ＬＢ─三五一一號自用小客車，行經國道一號高速公路南向五股
    出口匝道往新莊方向處，利用槽化線任意變換車道，經內政部警政署國道公路警
    察局警員拍照後逕行舉發，原處分機關據此舉發事實，依道路交通管理處罰條例
    第三十三條第一項之規定，科處異議人罰鍰新臺幣六千元，並依同條例第六十三
    條第一項之規定，記違規點數一點。
二、聲明異議意旨略以：異議人甲○○所有之車號ＬＢ─三五一一號自用小客車，於
    九十一年一月十日下午三時四十分許，在國道一號高速公路南向五股出口匝道處
    ，因「任意變換車道」之違規事實，經警掣單舉發。然而異議人自五股出口匝道
    要駛離高速公路要開往新莊方向時，因在交通尖峰時間，往新莊方向皆被從汐止
    到五股的高架道路下來的車流堵住，除非開車很凶悍，否則根本沒辦法也沒機會
    很快變換到往新莊方向之車道，當天交通如此壅塞，警員未疏導車輛保持距離，
    反在車道岔口攝影照相舉發「任意變換車道」之違規，殊不合理，故不服原處分
    機關所為本件裁決，請求撤銷原裁決處分。
三、經查，依原舉發單位舉發之採證照片固可看出異議人所駕駛之ＬＢ－三五一一號
    自用小客車有利用槽化線任意變換車道之情事。惟異議人到庭辯稱：我從五股交
    流道下高速公路，因為塞車，左邊車道被由高架橋下來的車子堵死，我無法變換
    車道，我是依序前進，但仍無法插進去，並非任意變換車道，我前方之計程車想
    插入左側車道，還與其他車輛發生擦撞，營業駕駛人尚且如此，遑論一般汽車駕
    駛人等語（見本院九十二年四月十四日訊問筆錄）。按汽車在行駛途中，不得驟
    然或任意變換車道，如欲超越  前車或變換車道時，應先顯示方向燈告知前後車
    輛，並保持安全距離及間隔，方得超越或變換車道，高速公路交通管制規則第十
    一條定有明文。其立法意旨乃在要求汽車駕駛人應保持安全的行車距離，不得任
    意變換車道，避免後方來車反應不及，而引發交通事故。衡諸本件異議人所述之
    情形，係因左側車道（即往新莊方向之車道）車流量大，根本無法進入到往新莊
    之車道，倘停置等待，亦無機會變換車道，且恐為後方車輛鳴按喇叭催促，迫於
    無奈只好繼續前進，以致行駛在槽化線上，再加上從舉發照片可看出舉發當時異
    議人左側車道確實車流量大，故異議人前開陳述應非虛妄，其並非利用槽化線「
    任意」變換車道，而此種情形顯與道路交通管理處罰條例第三十三條第一項處罰
    任意變換車道之規範意旨不符。本件舉發內容既有前開可疑之處，原處分未予詳
    查，遽予裁罰，容有未洽，本件異議為有理由，原處分應予撤銷，並諭知異議人
    不罰。
四、據上論結，應依道路交通案件處理辦法第二十條，裁定如主文。
中      華      民      國      九十二      年      四    月    三十    日
                                    臺灣板橋地方法院交通法庭
                                        法  官  侯  志  融
右正本證明與原本無異
如不服本裁定應於送達後五日內向本院提出抗告狀
                                        書記官  吳  進  安
中      華      民      國      九十二      年      四    月    三十    日


司法院資訊處製作；財團法人民間司法改革基金會備份。
